臺灣臺中地方法院刑事判決
111年度訴字第153號
公  訴  人  臺灣臺中地方檢察署檢察官
被      告  NGUYEN VAN QUANG(越南籍，中文名：阮文光)




選任辯護人  詹閔智律師（法扶律師）
被      告  HOANG VAN KINH(越南籍，中文名：黃文鏡)




選任辯護人  林彥君律師（法扶律師）
被      告  PHAM VAN CHIEU(越南籍，中文名：范文召)




選任辯護人  鄭聿珊律師（法扶律師）  
上列被告因強盜等案件，經檢察官提起公訴（110年度偵字第308
74號），及移送併辦（111年度偵字第5504號），本院判決如下
：
    主    文
NGUYEN VAN QUANG犯結夥三人以上侵入住宅攜帶兇器強盜罪，處
有期徒刑柒年陸月。扣案之iPhone12行動電話壹支沒收。並於刑
之執行完畢或赦免後，驅逐出境。
HOANG VAN KINH犯結夥三人以上侵入住宅攜帶兇器強盜罪，處有
期徒刑柒年。扣案之iPhone12ProMax行動電話壹支沒收。並於刑
之執行完畢或赦免後，驅逐出境。
PHAM VAN CHIEU犯結夥三人以上侵入住宅攜帶兇器強盜罪，處有
期徒刑柒年壹月。扣案之犯罪所得新臺幣貳萬玖仟肆佰元沒收；
未扣案之犯罪所得新臺幣壹仟捌佰柒拾伍元沒收，於全部或一部
不能沒收或不宜執行沒收時，追徵其價額；扣案之iPhone11行動
電話壹支（含SIM卡壹張）沒收。並於刑之執行完畢或赦免後，
驅逐出境。
    犯罪事實
一、NGUYEN VAN QUANG（中文名：阮文光，綽號「阿光」，越南
    籍移工）因懷疑DANG THAI VINH（中文名：鄧泰榮，越南籍
    移工）向警方檢舉其私營刺青店，因而心生不滿，遂透過電
    話邀約HOANG VAN KINH（中文名：黃文鏡，越南籍移工）及
    真實姓名不詳綽號「阿榮」之越南籍成年男子（髮型為金色
    龐克頭及兩側光頭）找鄧泰榮尋仇，黃文鏡再透過電話邀約
    PHAM VAN CHIEU（中文名：范文召，綽號「阿召」，為越南
    籍移工）一同前往，渠四人即共同意圖為自己不法之所有，
    基於結夥三人以上攜帶兇器侵入住宅強盜、傷害及毀損之犯
    意聯絡，於民國110年9月25日20時許，推由黃文鏡以通訊軟
    體LINE聯繫不知情之陳弘揚派遣白牌計程車司機廖英智、甘
    螢柳前往臺中市○○區○○○路000號，阮文光及其友人綽號「阿
    福」（尚無證據證明「阿福」具有犯意聯絡）即搭乘廖英智
    駕駛之車牌號碼000-0000號自用小客車前往阮文光位於臺中
    市○○區○○路○段000號之住處，黃文鏡、范文召及「阿榮」則
    另搭乘甘螢柳駕駛之車牌號碼000-0000號自用小客車隨後前
    往臺中市○○區○○路○段000號與阮文光會合，阮文光、黃文鏡
    、范文召及「阿榮」即進入阮文光上址住處，由「阿榮」自
    該處拿取約70公分之長刀3把並以紙盒盛裝，再各自返回原
    車搭乘，由廖英智駕車在前，甘螢柳跟車在後，於同日21時
    30分許，抵達臺中市○○區○○路000○0號前，阮文光即帶同黃
    文鏡、范文召及「阿榮」攜帶上開長刀3把，步行前往鄧泰
    榮位於臺中市○○區○○路000○0號2樓之宿舍，見鄧泰榮之房門
    未上鎖，遂由阮文光開門一同侵入鄧泰榮之房間內，再由阮
    文光將正在睡覺之鄧泰榮喚醒，並指示黃文鏡、范文召及「
    阿榮」分別持上開長刀各1把，先由其中1人朝鄧泰榮之右前
    臂揮刀，致鄧泰榮受有右前臂撕裂傷之傷害，以此強暴之方
    式，至使鄧泰榮不能抗拒，再由其中1人取走鄧泰榮所有配
    戴在脖子上之金項鍊1條，另其中1人欲將鄧泰榮所有之iPho
    ne11行動電話1支取走，惟因鄧泰榮不願告知使用密碼，該
    人遂將行動電話丟擲在地，造成該行動電話之螢幕破裂損壞
    ，足以生損害於鄧泰榮，渠四人旋於同日21時44分許離開鄧
    泰榮之宿舍，各自返回原車搭乘離去。
二、俟范文召於110年9月26日8時許，以LINE聯繫不知情之陳弘
    揚派遣白牌計程車司機陳垠旭前往臺中市○○區○○○路000號，
    范文召、「阿榮」即搭乘陳垠旭駕駛之車牌號碼0000-00號
    自小客車前往尤文賢所經營址設臺中市○○區○○路○段000巷00
    號之金長利鑽石珠寶銀樓，於同日8時44分許，由范文召以
    新臺幣（下同）3萬3,150元之價格，將上開強盜所得之金項
    鍊1條出售予不知情之尤文賢，供范文召與「阿榮」朋分花
    用。
三、嗣經鄧泰榮報警處理，為警持檢察官核發之拘票，於110年9
    月26日15時20分許，前往臺中市○○區○○○路000號3樓C室拘提
    阮文光、黃文鏡、范文召，並對阮文光、黃文鏡執行附帶搜
    索，分別扣得阮文光所有之iPhone12行動電話1支、黃文鏡
    所有之iPhone12ProMax行動電話1支，另經范文召同意執行
    搜索，扣得范文召所有之iPhone11行動電話1支（含SIM卡1
    張），復於110年9月27日10時30分許，自范文召隨身包包內
    扣得花用剩餘之贓款2萬9,400元，始悉上情。
四、案經鄧泰榮訴由臺中市政府警察局清水分局報告臺灣臺中地
    方檢察署檢察官偵查起訴。
    理    由
壹、證據能力部分 
一、按被告以外之人於審判外之言詞或書面陳述，除法律有規定
    者外，不得作為證據；被告以外之人於審判中因滯留國外或
    所在不明而無法傳喚或傳喚不到者，其於檢察事務官、司法
    警察官或司法警察調查中所為之陳述，經證明具有可信之特
    別情況，且為證明犯罪事實之存否所必要者，得為證據，刑
    事訴訟法第159條第1項、第159條之3第3款分別定有明文。
    證人即告訴人鄧泰榮於警詢時之陳述，為被告以外之人於審
    判外之陳述而屬傳聞證據，被告阮文光之辯護人主張無證據
    能力，惟證人鄧泰榮於本院審理中經合法傳喚、拘提均未到
    庭一節，有本院送達證書、拘票、臺中市政府警察局清水分
    局拘票回覆表暨報告書各1份在卷可證（見本院卷第185、32
    1至331頁），而有於審判中傳喚不到之情形，本院參酌證人
    鄧泰榮於警詢時之陳述分別係案發後二日內所為，記憶仍屬
    清晰、深刻，且各次警詢時所述內容亦無明顯相互矛盾之處
    ，堪認具有可信之特別情況，且為證明被告阮文光是否成立
    本件犯行所必要，應認有證據能力。
二、次按被告以外之人於審判外之陳述，雖不符刑事訴訟法第15
    9條之1至第159條之4之規定，而經當事人於審判程序同意作
    為證據，法院審酌該言詞陳述或書面陳述作成時之情況，認
    為適當，亦得為證據，當事人、代理人或辯護人於法院調查
    證據時，知有第159條第1項不得為證據之情形，而未於言詞
    辯論終結前聲明異議者，視為有前項之同意，刑事訴訟法第
    159條之5亦定有明文。證人即共同被告黃文鏡、范文召於警
    詢時所為之陳述，對被告阮文光而言，為被告以外之人於審
    判外之陳述而屬傳聞證據，且與證人即共同被告黃文鏡、范
    文召於本院審理時之證述內容大致相符，被告阮文光之辯護
    人亦主張無證據能力，核無刑事訴訟法第159條之2規定傳聞
    例外之情形，故無證據能力。　　　　
三、至本案後引其餘具有傳聞性質之言詞或書面證據，均為被告
    以外之人審判外之陳述而屬傳聞證據，被告阮文光、黃文鏡
    、范文召及辯護人於本院審理時表示同意作為證據，檢察官
    、前開被告及辯護人迄於言詞辯論終結前未聲明異議，本院
    審酌相關言詞或書面陳述作成時之情況，核無違法取證或其
    他瑕疵，認為以之作為證據為適當，前開具傳聞性質之相關
    言詞或書面陳述，自得作為證據。
貳、實體部分　　
一、訊據被告黃文鏡、范文召均坦承上開犯行。被告阮文光固坦
    承與被告黃文鏡、范文召前往告訴人之宿舍，惟矢口否認有
    何加重強盜、傷害、毀損犯行，辯稱：黃文鏡叫我一起去那
    邊談判，我看到「阿榮」拿鐵棍打告訴人，我就跑出去了，
    發生的所有事情不是我叫他們做的，我無法控制現場發生的
    事云云。辯護意旨則以：告訴人證稱當時有四人進入其房間
    ，除被告阮文光以外之其他三人持長刀，然被告范文召供稱
    其未進入告訴人房間，且依勘驗監視器畫面可知，當晚僅有
    二人持長形物品，亦無證據證明長形物品為長刀，顯然告訴
    人之證述有瑕可指，被告阮文光與其他被告亦無犯意聯絡，
    又縱認被告阮文光等人有傷害告訴人並取得財物，然告訴人
    尚未達無法抗拒之程度，係趁告訴人不備而將金項鍊取走，
    應論以搶奪罪等語。
二、經查：
　㈠被告黃文鏡於110年9月25日20時許，以通訊軟體LINE聯繫陳
    弘揚派遣白牌計程車司機廖英智、甘螢柳前往臺中市○○區○○
    ○路000號，被告阮文光及其友人綽號「阿福」搭乘廖英智駕
    駛之車牌號碼000-0000號自用小客車前往被告阮文光位於臺
    中市○○區○○路○段000號之住處，被告黃文鏡、范文召及「阿
    榮」則另搭乘甘螢柳駕駛之車牌號碼000-0000號自用小客車
    隨後前往臺中市○○區○○路○段000號與被告阮文光會合，被告
    阮文光、黃文鏡、范文召及「阿榮」即進入被告阮文光上址
    住處，俟渠四人再各自返回原車搭乘，由廖英智駕車在前，
    甘螢柳跟車在後，於同日21時30分許，抵達臺中市○○區○○路
    000○0號前，被告阮文光、黃文鏡、范文召、「阿榮」步行
    前往告訴人鄧泰榮位於臺中市○○區○○路000○0號2樓之宿舍，
    於同日21時44分許離開告訴人之宿舍，各自返回原車搭乘離
    去。俟於110年9月26日8時許，被告范文召以LINE聯繫陳弘
    揚派遣白牌計程車司機陳垠旭前往臺中市○○區○○○路000號，
    被告范文召、「阿榮」即搭乘陳垠旭駕駛之車牌號碼0000-0
    0號自小客車前往尤文賢所經營址設臺中市○○區○○路○段000
    巷00號之金長利鑽石珠寶銀樓，於同日8時44分許，被告范
    文召以3萬3,150元之價格，將告訴人所有之金項鍊1條出售
    予尤文賢。嗣為警持檢察官核發之拘票，於110年9月26日15
    時20分許，前往臺中市○○區○○○路000號3樓C室拘提被告阮文
    光、黃文鏡、范文召，並對被告阮文光、黃文鏡執行附帶搜
    索，分別扣得iPhone12行動電話1支、iPhone12ProMax行動
    電話1支，另經被告范文召同意執行搜索，扣得iPhone11行
    動電話1支（含SIM卡1張），復於110年9月27日10時30分許
    ，自被告范文召隨身包包內扣得2萬9,400元之事實，業據證
    人即告訴人鄧泰榮、證人即司機廖英智、甘螢柳、證人即銀
    樓老闆尤文賢於警詢及偵訊時證述、證人即派車人員陳弘揚
    、證人即司機陳垠旭於警詢時證述、證人即共同被告黃文鏡
    、范文召於偵訊及本院審理時證述在卷（見110年度偵字第3
    0874號卷〈以下稱偵卷一〉第123至127、137至138、147至150
    、273至275、283至286、293至297、347至354、375至377、
    385至389、397至400、407至411、434至442頁；111年度偵
    字第5504號卷〈以下稱偵卷二〉第147至148頁；本院卷第206
    至245頁），並有告訴人宿舍現場照片、監視器擷取畫面、
    「金長利鑽石珠寶銀樓」監視器擷取畫面、Google地址各1
    份；被告黃文鏡與阮文光、范文召Messenger通話紀錄、被
    告黃文鏡與「TAXI徵上下班車：休旅或7座C&L」LINE通話紀
    錄、被告范文召與「C&L TAXI徵上下班車：休...」LINE通
    話紀錄、被告范文召拍攝銀樓照片、配戴金項鍊照片各1份
    ；陳弘揚提供之110年9月25日、26日叫車客人LINE大頭貼照
    片、110年9月25日、26日載客行車路線圖、陳弘揚與陳垠旭
    之LINE對話紀錄、廖英智提供之行動電話定位截圖；指認犯
    罪嫌疑人紀錄表（指認人：鄧泰榮、廖英智、甘螢柳）、自
    願受搜索同意書各1份、臺中市政府警察局清水分局搜索扣
    押筆錄、扣押物品目錄表各3份在卷可稽（見偵卷二第73至7
    5、97至98、101、119至125、129至135、141至145、171至1
    73、179、207至211、217、221至225、229至233、237至243
    、247至254、263至275頁；本院卷第89至90頁），及上述扣
    案物品可資佐證，且為被告阮文光所不爭執，其事實足堪認
    定。
  ㈡關於被告阮文光、黃文鏡、范文召、「阿榮」上述先後前往
    被告阮文光住處及告訴人宿舍之犯案過程，係渠四人先乘車
    至被告阮文光上址住處會合，由「阿榮」自該處拿取約70公
    分之長刀3把並以紙盒盛裝，再乘車前往告訴人上址宿舍外
    ，由被告阮文光帶同被告黃文鏡、范文召及「阿榮」攜帶上
    開長刀3把步行前往告訴人之宿舍，見告訴人之房門未上鎖
    ，遂由被告阮文光開門一同侵入告訴人之房間內，再由被告
    阮文光將正在睡覺之告訴人叫醒，並指示被告黃文鏡、范文
    召及「阿榮」分別持上開長刀各1把，先由其中1人朝告訴人
    之右前臂揮刀，致告訴人受有右前臂撕裂傷之傷害，以此強
    暴之方式，至使告訴人不能抗拒，再由其中1人取走告訴人
    所有配戴在脖子上之金項鍊1條，另其中1人欲將告訴人所有
    之iPhone11行動電話1支取走，惟因告訴人不願告知使用密
    碼，該人遂將行動對話丟擲在地，造成該行動電話螢幕破裂
    損壞之事實，茲認定如下：
　⑴證人即告訴人鄧泰榮於第一次警詢時證稱：我在宿舍房間內
    睡覺時，遭一位綽號「阿光」的男子與另外三名男子搶走我
    的金項鍊，我的宿舍大門及房間門都沒有上鎖，他們是直接
    進來的，因為「阿光」有來過我的宿舍，當時阿光帶著另外
    三名男子進來我房間，那三人都有帶武器，共三把長刀，長
    皆約70公分，當時我有與「阿光」對話，「阿光」當時穿著
    長袖，其他三人手臂上都有刺青，三人我都不認識，我只認
    識其中一位是「阿光」，我有聽到「阿光」有對他們另外三
    人下命令，叫他們三人對我動手，他們其中一人有對我右手
    臂揮刀，造成我右手臂有被長刀輕微劃傷，我看到對方有那
    麼多人，因為他們有帶長刀，所以我害怕，所以我就沒做反
    抗，直接讓對方拔走我帶著脖子上的金項鍊，金項鍊是我3
    年前買的，價值約3萬5,000元，並指認「阿光」為阮文光等
    語（見偵卷一第124至127頁）；於第二次警詢時指認黃文鏡
    也有參與等語（見偵卷一第138頁）；於第三次警詢時證稱
    ：因為他們到我房間的時候我還在睡覺，我是被突然叫醒的
    ，對方當時有四人，其中一人就是阮文光，我看是阮文光指
    示另外三人，阮文光當時沒有持武器，另外三人都有持長刀
    ，其中一人跟我說要我穿好衣服跟他們走，我說不要後就發
    生爭吵，他們其中一人就拿刀劃傷我的右手臂，因為我當下
    有退後，所以才只有輕傷，他們還搶我的手機，後來他們把
    我推到房間外，其中一人就拔走我脖子上的項鍊，因為沒有
    燈光所以我沒有看到是誰拔的，還問我手機密碼多少，我就
    堅持不提供密碼，因為我還需要手機聯繫家人，他們生氣就
    摔我手機（iPhonell) ，導致我手機破損，並指認范文召身
    形及面容很像其中一人，也有帶一把刀到場，黃文鏡我很確
    定他有在場，他也有拿刀，阮文光他是指使另三人對我施暴
    之人等語（見偵卷一第147至148頁）；於第四次警詢時證稱
    ：（警方提示你提供之照片檔及范文召手機内之照片檔給你
    看，照片之金項鍊是否係你所有？）是我的，因為長度跟部
    分特徵均相符，因為我平常都會戴這條項鍊，所以很清楚它
    的特徵，未到案的第四人頭髮很短，染金色等語（見偵卷二
    第147至148頁）。於偵訊時證稱：有四個人進來，其中一人
    是阮文光，我只認識阮文光，其餘三人不認識，四個人都有
    剌青，有的刺手臂、有的刺胸口，但穿衣服，有些看不到，
    當時我在睡覺，沒開燈，房間內沒有別人，當時我門沒鎖，
    他們直接開門進來，進來後其中一人有去開燈，有一個人拉
    我的棉被叫我起來，阮文光在旁邊發號施令，除了阮文光外
    其他三人都有拿刀，拿一個很長約70公分的刀子，有割到我
    的右手臂，其中有一人頭髮很短短到像光頭，當時我嚇到，
    有人拔我的金項鍊，有人拿我的手機，當時他們強迫我穿好
    衣服到外面去，我不願意跟他們走，他們一直推我出去，其
    中有一個人拿我的金項鍊，我不知道是誰拿我的項鍊，因為
    當時那裡的燈比較暗，他們有看到我的手機就拿走，我說不
    可以，他們說要我給密碼，但那個電話我還要使用，他們就
    摔我的手機，我的手機螢幕就裂了，我不清楚是誰拿我的手
    機，並指認阮文光、黃文鏡、范文召等語（見偵卷一第274
    至275頁）。
　⑵證人即司機廖英智於警詢時證稱：我當時在梧棲區中央路二 
    段300號看到我同事車上其中一個拿好像是四方形的煙火上
    車，很像宮廟活動會放的那種，後來到達最後一個路口，我
    同事那臺車客人下車時，我有看到後座其中一個拿著疑似用
    紙包住的長條形物體，有點像棒球棍，因為我看握把的地方
    細細的，然後前端有點像圓柱形的球棍，因為紙包住所以我
    不敢完全肯定是球棍等語（見偵卷一第409頁）；於偵訊時
    稱：到中央路二段300號時，我看到甘螢柳車上的乘客有拿
    一個紙盒子，像廟會用的煙火，到最後一個地方，我有看到
    甘螢柳的後方乘客車上有拿一個紙包住的長型東西等語（見
    偵卷一第440頁）。
　⑶證人即共同被告阮文光於本院審理時證稱：我們到鄧泰榮住
    的地方，我是第一個人走在前面，我到二樓就發現鄧泰榮的
    房間沒有關，沒有鎖，裡面關燈，我開門進去把燈開亮，我
    就發現鄧泰榮躺在床上睡覺，我站在靠近門口那裡，光頭本
    來站在我後面，後來他經過我靠近鄧泰榮，叫鄧泰榮起來，
    鄧泰榮就起來，當時鄧泰榮上身沒有穿衣服，下身穿短褲，
    我叫鄧泰榮起來講話等語（見本院卷第377至378頁）。　
　⑷經本院勘驗告訴人宿舍前之監視器光碟，勘驗結果如下：「
    畫面顯示日期110年9月25日，21時44分40秒：一名頭戴淺色
    帽子、身穿深色上衣、深色長褲之人自畫面下方步行出現，
    先以快步往前走、再往前跑向畫面上方（即第一人），期間
    有轉頭往後看向第二人。21時44分41秒：一名身穿深色背心
    、深色長褲之人自畫面下方步行出現，右上臂與身體間夾有
    長形物品，以快步往前走向畫面上方（即第二人）。21時44
    分43秒：一名身穿深色背心、深色長褲之人自畫面下方步行
    出現，右手彎曲放在身體前方，以快步往前走向畫面上方（
    即第三人）。21時44分47秒：一名身穿深色短袖上衣、深色
    長褲之人自畫面下方步行出現，右手持長形棒狀物，以快步
    往前走向畫面上方（即第四人）。」，而被告黃文鏡、范文
    召於本院準備程序時均供稱：第一人是阮文光，第二人是黃
    文鏡，第三人是范文召、第四人是光頭等語（見本院卷第14
    3至144頁）。
　⑸觀諸告訴人迭於警詢、偵訊時所證之案發過程，其當時在宿
    舍房間睡覺，房門未上鎖，突然有人開燈，將其叫醒，其見
    被告阮文光與三名其不認識之男子已進入其房間內，該三名
    男子身上均有刺青，且均手持長約70公分之長刀各1支，現
    場由被告阮文光發號施令指示該三名男子，其中1名男子朝
    其右手臂揮刀，其見對方三名男子均手持長刀，故害怕而不
    敢反抗，任由1名男子取走其戴在脖子上之金項鍊，另1名男
    子欲拿其行動電話，但其拒絕告知密碼，該人就摔行動電話
    造成螢幕破裂，並指認其中二名男子即為被告黃文鏡、范文
    召、另一名男子頭髮很短像光頭等情，核其前後證述內容均
    屬一致，且其指認被告黃文鏡、范文召身上均有刺青及另一
    名男子頭髮很短像光頭等特徵，與卷附被告文鏡、范文召上
    半身照片中（見本院卷第273至279頁），該二人胸口及手臂
    均有刺青，及「金長利鑽石珠寶銀樓」監視器擷取畫面中（
    見偵卷二第263至265頁），「阿榮」之髮型為金色龐克頭及
    兩側光頭等節均相符合，已難認有瑕可指。
　⑹復參諸證人即司機廖英智前揭警詢、偵訊時所證，其在臺中
    市○○區○○路○段000號（即被告阮文光住處），看見甘螢柳車
    上之乘客拿一個四方形紙盒上車，抵達臺中市○○區○○路000○
    0號（即告訴人宿舍外）時，看見甘螢柳車上之乘客拿一個
    以紙包住之長形物品下車等情；佐以證人即共同被告范文召
    於本院審理時證稱當時光頭拿袋子走進告訴人宿舍，光頭從
    袋子拿出刀子等語（見本院卷第221頁），足見「阿榮」係
    自被告阮文光住處拿取盛裝刀子之紙盒上車，嗣抵達告訴人
    宿舍後，再自紙盒取出刀子並以紙袋包裹攜帶下車。又依上
    開告訴人宿舍前之監視器畫面勘驗結果及監視器畫面截圖所
    示（見本院卷第89至90、143至144頁），本案案發之後，被
    告阮文光、黃文鏡、范文召、「阿榮」四人依序自告訴人宿
    舍步行離開，且畫面中被告黃文鏡之右上臂與身體間夾有長
    形物品、「阿榮」右手持長形棒狀物等情，客觀上顯示被告
    黃文鏡、「阿榮」離開現場之際，身上均持有外型與長刀近
    似之物；至畫面中被告范文召係將右手彎曲放在身體前方，
    因監視器角度係拍攝渠等離開之背影，故無法看見被告范文
    召身體前方之影像，然被告范文召於本院審理時已供稱其與
    光頭在告訴人宿舍均有拿刀等語（見本院卷第405頁），除
    自承案發當時自己有持刀外，並指述「阿榮」亦有持刀之情
    形，是綜核上述證據所呈現之案發前後過程，與告訴人指述
    被告阮文光、黃文鏡、范文召及短髮光頭男子共四人進入其
    房間內，由被告阮文光指示被告黃文鏡、范文召及短髮光頭
    男子各持長刀1把對其行兇等情節相互吻合，堪認被告阮文
    光、黃文鏡、范文召、「阿榮」確先前往被告阮文光住處會
    合，並由「阿榮」自該處拿取長刀3把，渠四人再前往告訴
    人住處行兇無誤。
　⑺再者，警方於案發同日據報到場時，告訴人即出示其右前臂
    之長形傷口供警方拍照，嗣於案發翌日前往醫院急診，經診
    斷受有右前臂撕裂傷之傷害，並於警局製作報案筆錄時提供
    其遭損壞之行動電話供警方拍照，此有警方拍攝之傷勢照片
    、行動電話照片、童綜合醫療社團法人童綜合醫院一般診斷
    書各1份存卷可參（見偵卷二第139、149、257頁）。另被告
    范文召、「阿榮」於案發翌日前往金長利鑽石珠寶銀樓，被
    告范文召從其身上取下金項鍊1條販售予尤文賢等情，此有
    金長利鑽石珠寶銀樓監視器畫面擷取照片1份附卷可佐（見
    偵卷二第263至275頁），並經比對告訴人所提供其先前配戴
    金項鍊之照片與被告范文召扣案行動電話相簿內其配戴金項
    鍊之照片（見偵卷二第101頁），該金項鍊之外型、特徵均
    相同，可見被告范文召所販售之金項鍊係自告訴人取得，堪
    認告訴人所述遭被告阮文光指示被告黃文鏡、范文召及「阿
    榮」三人持刀傷害、強取金項鍊、摔壞行動電話等情，確有
    所憑，堪信屬實。
  ㈢又關於被告阮文光、黃文鏡、范文召、「阿榮」上述行兇之
    原因，據證人即告訴人鄧泰榮於第一次警詢時證稱：我跟「
    阿光」原本是很好的朋友，當時「阿光」在梧棲有在經營刺
    青店，但後來不知道是什麼原因停業了，「阿光」就誤會是
    我去跟公家單位檢舉的，之後他就對我有敵意等語（見偵卷
    一第124頁）；於偵訊時證稱：我只認識阮文光，我跟阮文
    光之前是好友，阮文光在梧棲有租一間房子剌青，人潮太多
    ，是臺灣人去檢舉他開剌青店，但阮文光懷疑是我去檢舉的
    ，我知道他有在臉書上發文說要報仇檢舉他的那個人等語（
    見偵卷一第274頁）。證人即共同被告阮文光於本院審理時
    證稱：之前我幫黃文鏡刺青時，我有跟他講之前鄧泰榮有把
    我的事情報案警察的事情，因為鄧泰榮以前也是我的客戶，
    我曾經幫他刺青過，後來我跟他有不愉快，他報警要抓我等
    語（見本院卷第376頁）。證人即共同被告黃文鏡於本院審
    理時證稱：我有聽到阮文光說我們去那個地方找一個人講話
    ，之前他跟阮文光有糾紛，那個人害阮文光之類的，阮文光
    跟我講去找那個人，有一次阮文光講做生意時，那個人報警
    ，叫警察來抓他，阮文光叫我，我約范文召一起去，我有跟
    范文召說要搬東西，還有去找一個人講話，我不認識那個人
    ，但是我要幫忙阮文光等語（見本院卷第229至230頁）。證
    人即共同被告范文召於本院審理時證稱：我聽黃文鏡講阮文
    光要去找被害人，因為被害人以前有報警，警察去抓阮文光
    ，阮文光不高興，所以去找被害人，我跟被害人不認識等語
    （見本院卷第215、218頁），足見被告阮文光係因懷疑告訴
    人向警方檢舉其私營刺青店，因而心生不滿，遂邀約被告黃
    文鏡及「阿榮」找告訴人尋仇，被告黃文鏡再邀約被告范文
    召一同前往，渠四人遂先前往被告阮文光住處會合，由「阿
    榮」自該處拿取長刀3把，再前往告訴人住處行兇，是渠四
    人係基於共同犯罪之意思參與分擔上開傷害、強取金項鍊、
    損壞行動電話等犯行，自具有犯意聯絡及行為分擔無訛。
　㈣被告阮文光及辯護人雖以前揭情詞置辯，惟查：
　⑴證人即告訴人鄧泰榮已證稱當時係由被告阮文光在場發號施
    令指示被告黃文鏡、范文召及「阿榮」，分別向其揮刀、取
    走其金項鍊及摔其行動電話等情明確，核與前述事證相符；
    又據證人即共同被告黃文鏡、范文召前揭審理時所證，本案
    係因被告阮文光與告訴人曾有糾紛，被告黃文鏡始受被告阮
    文光之邀前去找告訴人，被告黃文鏡再邀約被告阮文光一同
    前往，足見被告阮文光確為邀集渠等前往犯案之人；況告訴
    人與被告黃文鏡、范文召、「阿榮」互不相識，此據證人即
    告訴人鄧泰榮於警詢、偵訊時及證人即共同被告黃文鏡、范
    文召於本院審理時證述在卷（偵卷一第125、274頁；本院卷
    第218、229頁），若非受被告阮文光之邀，被告黃文鏡、范
    文召顯無前往犯案之動機存在；再者，本案行兇之經過，係
    渠四人先前往被告阮文光之住處會合，並自該處拿取行兇使
    用之長刀3把，被告阮文光於前揭審理時亦自承渠等抵達告
    訴人之宿舍後，其係第一人走在前面，並由其開門進入告訴
    人房間把燈開亮，叫告訴人起來講話等語，益徵主導本案犯
    罪之人確為被告阮文光，堪認被告黃文鏡、范文召、「阿榮
    」上述持刀傷害、強取金項鍊、損壞行動電話等行為，均係
    依被告阮文光在場指示及授意而為，被告阮文光自應共負其
    責。
　⑵又按強盜罪之強暴、脅迫，祇須抑壓被害人之抗拒，或使被
    害人身體上、精神上，處於不能抗拒之狀態為已足，其暴力
    縱未與被害人身體接觸，仍不能不謂有強暴、脅迫行為；縱
    令被害人實際無抗拒行為，仍於強盜罪之成立，不生影響。
    再者，強盜罪所謂「不能抗拒」，係指行為人所為之強暴、
    脅迫等不法行為，就當時之具體事實，予以客觀之判斷，足
    使被害人身體上或精神上達於不能或顯難抗拒之程度而言，
    亦即應依一般人在同一情況下，其意思自由是否因此受壓制
    為斷，不以被害人之主觀意思為準（最高法院107年度台上
    字第586號判決意旨參照）。參酌本案係由被告阮文光將正
    在睡覺之告訴人叫醒，並指示被告黃文鏡、范文召及「阿榮
    」分別持約70公分長刀各1把，由其中1人朝告訴人之右前臂
    揮刀，致告訴人受有右前臂撕裂傷之傷害，衡以當時之客觀
    情況，告訴人一人在房間內睡覺，於毫無防備之情形下突然
    遭人喚醒，被告阮文光等四名成年男子具有人數優勢，且其
    中三人均持有極易傷人之長刀，其中1人更朝告訴人之右前
    臂揮刀，導致告訴人右前臂受傷，而告訴人當時既已受傷，
    且手上無工具足供抵抗，亦無人可提供即時救援，告訴人面
    臨此立即之生命、身體危險，縱欲行反擊，亦難認有反擊之
    能力，堪認一般通常人在此相同情況下，無從期待有何實際
    之反抗行為，其自由意思已受壓制而達不能抗拒之程度，除
    任憑被告阮文光等人取走其脖子上之金項鍊外，別無其他選
    擇，是被告阮文光等人上述強取告訴人金項鍊之行為，自與
    強盜罪之構成要件相符。
　㈤綜上，本件事證明確，被告阮文光及其辯護意旨所指，尚無
    可採，被告三人之犯行均堪以認定，應依法論科。
三、論罪科刑
　㈠按刑法第321條第1項第3款之攜帶兇器竊盜罪，係以行為人攜
    帶兇器竊盜為其加重條件，此所謂兇器，其種類並無限制，
    凡客觀上足對人之生命、身體、安全構成威脅，具有危險性
    之兇器均屬之，且祇須行竊時攜帶此種具有危險性之兇器為
    已足，並不以攜帶之初有行兇之意圖為必要（最高法院79年
    台上字第5253號判例意旨參照）。被告阮文光夥同被告黃文
    鏡、范文召及「阿榮」分別持約70公分之長刀各1把，侵入
    告訴人之宿舍，又長刀現實上易於傷人，並由被告阮文光指
    示其中一人朝告訴人揮刀，已導致告訴人右前臂受傷，該長
    刀自屬客觀上足對人之生命、身體、安全構成危險性之兇器
    。次按犯強盜罪，於實施強暴行為之過程中，如別無傷害之
    故意，僅因拉扯致被害人受有傷害，乃施強暴之當然結果，
    固不另論傷害罪；然因強盜罪非以傷害人之身體為當然之手
    段，若具有傷害犯意且發生傷害之結果，自應另負傷害罪責
    ，如經合法告訴且與強盜罪有方法結果之牽連關係，即應依
    刑法第55條之規定處斷（最高法院91年度台上字第1441號判
    決意旨參照）。被告阮文光指示被告黃文鏡、范文召及「阿
    榮」其中一人朝告訴人之右前臂揮刀，導致告訴人右前臂受
    傷，另其中一人欲將告訴人所有之行動電話1支取走，惟因
    告訴人不願告知使用密碼，該人遂將行動電話丟擲在地，造
    成該行動電話之螢幕破裂損壞，渠等顯具傷害及毀損故意，
    且該傷害及毀損行為亦難認係施強暴之當然結果，自應另論
    以傷害及毀損罪。
　㈡核被告阮文光、黃文鏡、范文召所為，均係犯刑法第330條第
    1項之結夥三人以上侵入住宅攜帶兇器強盜罪、同法277條第
    1項之傷害罪及同法第354條之毀損罪。而按刑法上之侵入住
    宅竊盜罪，乃屬無故侵入住宅及竊盜罪之結合犯（最高法院
    83年度台上字第6170號判決意旨參照），故被告三人之行為
    自無另成立侵入住宅罪之餘地。又被告三人所犯結夥三人以
    上侵入住宅攜帶兇器強盜罪、傷害罪及毀損罪間，具有行為
    之部分合致，且犯罪目的單一，在法律上應評價為一行為，
    係以一行為觸犯數罪名，為想像競合犯，應依刑法第55條之
    規定，從一重之結夥三人以上侵入住宅攜帶兇器強盜罪。至
    檢察官移送併辦之犯罪事實，與本案起訴之犯罪事實相同，
    本院自得併予審理，附此敘明。再按共同正犯，係共同實施
    犯罪行為之人，在共同意思範圍內，各自分擔犯罪行為之一
    部，相互利用他人之行為，以達其犯罪之目的，其成立不以
    全體均參與實施犯罪構成要件之行為為要件；參與犯罪構成
    要件之行為者，固為共同正犯；以自己共同犯罪之意思，參
    與犯罪構成要件以外之行為，或以自己共同犯罪之意思，事
    前同謀，而由其中一部分人實行犯罪之行為者，亦均應認為
    共同正犯，使之對於全部行為所發生之結果，負其責任（最
    高法院92年度台上字第2824號判決意旨參照）。次共同正犯
    之意思聯絡，原不以數人間直接發生者為限，即有間接之聯
    絡者，亦包括在內。如甲分別邀約乙、丙犯罪，雖乙、丙間
    彼此並無直接之聯絡，亦無礙於其為共同正犯之成立（最高
    法院77年台上字第2135號判例意旨參照）。本件被告阮文光
    邀約被告黃文鏡及「阿榮」，被告黃文鏡再邀約被告范文召
    ，而結夥三人以上侵入告訴人之宿舍，由被告阮文光指示被
    告黃文鏡、范文召及「阿榮」持刀在場分擔傷害、強盜、毀
    損等犯行，渠四人自具有犯意聯絡及行為分擔，為共同正犯
    。
　㈢至被告阮文光、范文召之辯護人雖請求依刑法第59條之規定
    ，酌量減輕被告之刑。然按刑法第59條規定犯罪情狀可憫恕
    者，得酌量減輕其刑，固為法院依法得自由裁量之事項，然
    非漫無限制，必須犯罪另有特殊之原因與環境，在客觀上足
    以引起一般同情，認為即予宣告法定低度刑期尤嫌過重者，
    始有其適用。是為此項裁量減刑時，必須就被告全部犯罪情
    狀予以審酌在客觀上是否有足以引起社會上一般人之同情，
    而可憫恕之情形，始稱適法（最高法院88年度台上字第6683
    號判決意旨參照）。查刑法第330條第1項所定加重強盜罪之
    法定刑為「7年以上有期徒刑」，本院審酌被告阮文光僅因
    與告訴人之糾紛，竟夥同被告黃文鏡、范文召及「阿榮」分
    別持長刀侵入告訴人宿舍遂行傷害、強盜、毀損犯行，所為
    嚴重危害社會治安，又被告阮文光為本案主導之人，惡性重
    大，且犯後迄今否認犯行，推諉卸責，態度不佳，另被告范
    文召率而依被告阮文光之指示持刀行兇，惡性亦非輕微，依
    本案犯罪情節，認量處渠二人最低刑度有期徒刑7年，難認
    有何情輕法重，在客觀上足以引起一般同情，認如科以最低
    刑度仍嫌過重而顯可憫恕之情形，故不依刑法第59條之規定
    酌量減輕其刑。
　㈣爰審酌被告阮文光僅因與告訴人之糾紛，竟夥同被告黃文鏡
    、范文召持長刀侵入告訴人之宿舍遂行傷害、強盜、毀損犯
    行，侵害告訴人之身體及財產法益，嚴重危害社會治安，所
    為應予非難，又被告阮文光犯後迄今否認犯行，推諉卸責，
    態度不佳，被告黃文鏡、范文召雖於警詢、偵訊時否認犯行
    ，惟已於本院審理時坦承犯行，態度尚可，復參酌被告阮文
    光為本案主導之人，惡性重大，又被告黃文鏡、范文召依被
    告阮文光之指示持刀行兇，另被告范文召將強盜所得之金項
    鍊持之變賣，與共犯「阿榮」朋分花用，並考量被告三人之
    犯罪動機、目的、手段、參與情節、告訴人之傷勢、強盜所
    得及毀損物品之價值，暨渠等於本院審理時自述之智識程度
    、家庭經濟狀況（見本院卷第412頁）等一切情狀，分別量
    處如主文所示之刑。
　㈤沒收部分
　⑴扣案之iPhone12行動電話1支為被告阮文光所有，iPhone12Pr
    oMax行動電話1支為被告黃文鏡所有，iPhone11行動電話1支
    （含SIM卡1張）為被告范文召所有，係供本件強盜犯行聯繫
    會合使用，此分別據被告阮文光、黃文鏡、范文召於本院審
    理時供述在卷（見本院卷第397至398頁），應依刑法第38條
    第2項前段之規定，分別於渠三人各自罪行項下宣告沒收
　⑵至扣案iPhone12行動電話內使用之SIM卡2張非被告阮文光所
    有，另扣案iPhone12ProMax行動電話內使用之SIM卡1張非被
    告黃文鏡所有，此分別據被告阮文光、黃文鏡於本院審理時
    供述在卷（見本院卷第397至398頁），且無證據證明各該SI
    M卡所有人係無正當理由提供，又扣案之SAMSUNG行動電話1
    支，被告阮文光於本院審理時供稱並未作為本件犯行使用等
    語（見本院卷第397頁），另扣案之吸食器1組，客觀上與本
    本案犯罪亦無關連，故均不予宣告沒收。
　⑶被告三人共同強盜所得之金項鍊1條，係由被告范文召以3萬3
    ,150元之價格販售予尤文賢，此據人尤文賢於警詢時證述在
    卷（見偵卷一第347至354頁），依刑法第38條之1第4項之規
    定，該變賣所得價款3萬3,150元即屬犯罪所得，又該變賣所
    得價款其中2萬9,400元係在被告范文召之皮包內扣得，其餘
    3,750元已由被告范文召、「阿榮」平分花用完畢，此據被
    告范文召於警詢及本院審理時證述在卷（見偵卷一第249頁
    ；本院卷第398、407頁），是扣案之現金2萬9,400元既在被
    告范文召持有中，自屬其具事實上處分權限之犯罪所得，應
    依刑法第38條之1第1項前段之規定，於被告范文召之罪刑項
    下宣告沒收。另未扣案之犯罪所得現金3,750元，係由被告
    范文召、「阿榮」平分花用完畢，故其中1,875元係被告范
    文召具事實上處分權限之犯罪所得，且未實際發還告訴人，
    應依刑法第38條之1第1項前段、第3項之規定，於被告范文
    召之罪刑項下宣告沒收，於全部或一部不能沒收或不宜執行
    沒收時，追徵其價額。
　⑷至被告三人持以傷害及強盜使用之長刀3把，固屬本案供犯罪
    所用之物，然並未扣案，亦無證據證明為被告三人所有或第
    三人無正當理由提供，故均不予宣告沒收。　 
　㈥按刑法第95條規定：「外國人受有期徒刑以上刑之宣告者，
    得於刑之執行完畢或赦免後，驅逐出境。」，是否一併宣告
    驅逐出境，固由法院酌情依職權決定之，採職權宣告主義。
    但驅逐出境，係將有危險性之外國人驅離逐出本國國境，禁
    止其繼續在本國居留，以維護本國社會安全所為之保安處分
    ，對於原來在本國合法居留之外國人而言，實為限制其居住
    自由之嚴厲措施。故外國人犯罪經法院宣告有期徒刑以上之
    刑者，是否有併予驅逐出境之必要，應由法院依據個案之情
    節，具體審酌該外國人一切犯罪情狀及有無繼續危害社會安
    全之虞，審慎決定之，尤應注意符合比例原則，以兼顧人權
    之保障及社會安全之維護（最高法院94年度台上字第404號
    判決意旨參照）。被告三人均係在臺越南籍移工，且被告黃
    文鏡、范文召業經雇主書面通報行方不明，此有渠等外僑居
    留資料查詢各1份在卷可按（見偵卷二第279至283頁），被
    告阮文光竟夥同逃逸中之被告黃文鏡、范文召共犯本案加重
    強盜、傷害、毀損犯行，而均受有期徒刑以上刑之宣告，犯
    罪情節重大，嚴重危害社會治安，如繼續在本國居留將有危
    害社會安全之虞，爰依刑法第95條之規定，諭知被告三人應
    於刑之執行完畢或赦免後驅逐出境。
據上論斷，應依刑事訴訟法第299條第1項前段，刑法第277條第1
項、第330條第1項、第354條、第28條、第55條、第38條第2項前
段、第38條之1第1項前段、第3項、第95條，刑法施行法第1條之
1第1項，判決如主文。
本案經檢察官廖志祥提起公訴及移送併辦，檢察官林煒容到庭執
行職務。
中    華    民    國    111   年    6     月    16    日
                  刑事第十一庭  審判長法  官  曹錫泓
                    　　　　　　　　　法  官  許曉怡
                                      法  官  林依蓉
以上正本證明與原本無異。
如不服本判決應於收受送達後20日內向本院提出上訴書狀，並應
敘述具體理由；其未敘述上訴之理由者，應於上訴期間屆滿後20
日內向本院補提理由書（均須按他造當事人之人數附繕本）「切
勿逕送上級法院」。
告訴人或被害人如不服判決，應備理由具狀向檢察官請求上訴，
上訴期間之計算，以檢察官收受判決正本之日起算。
　　　　                              書記官  林  俐
中    華    民    國    111   年    6     月    16    日
附錄本案論罪科刑法條全文：　　
刑法第277條
傷害人之身體或健康者，處5年以下有期徒刑、拘役或50萬元以
下罰金。
犯前項之罪，因而致人於死者，處無期徒刑或7年以上有期徒刑
；致重傷者，處3年以上10年以下有期徒刑。　　
刑法第330條
犯強盜罪而有第321條第1項各款情形之一者，處7年以上有期徒
刑。
前項之未遂犯罰之。　
刑法第354條
毀棄、損壞前2條以外之他人之物或致令不堪用，足以生損害於
公眾或他人者，處2年以下有期徒刑、拘役或1萬5千元以下罰金
。